臺灣基隆地方法院民事判決　　　　　　　　 94年度訴字第3號
　　原　　　告　臺北國際商業銀行股份有限公司
　　法定代理人　乙○○
　　訴訟代理人　甲○○
　　被　　　告　丙○○
上列當事人間請求給付借款事件，本院於民國94年4 月6 日言詞
辯論終結，並判決如下：
    主      文
被告應給付原告新臺幣佰壹拾壹萬貳仟伍佰捌拾壹元，及自民
國九十一年五月十七日起至清償日止，按年息百分之七點六四計
算之利息，暨自民國九十一年六月十六日起至清償日止，逾期在
六個月以內者，按上開利率百分之十，逾期超過六個月以上者，
按上開利率百分之二十計算之違約金。
訴訟費用由被告負擔。
    事實及理由
一、查被告本係
    提出之被告
    ，乃向被告住所地之管轄法院即臺灣士林地方法院聲請對被
    告核發支付命令，嗣被告於法定期間對臺灣士林地方法院核
    發之支付命令提出異議，依法乃以原告支付命令之聲請視為
    起訴。又臺灣士林地方法院認為本件業經兩造以合意選定本
    院為第一審管轄法院，遂依民事訴訟法第24條、第28條第1
    項規定，依職權將本件訴訟移送本院審理。合先說明。
二、本件訴訟繫屬以後，被告固曾具狀向本院陳報其業於民國94
    年3 月4 日，自「臺北縣汐止市○○街82號」住處遷至「福
    建省金門縣金湖鄉山外27號」居住，並提出戶口名簿節本乙
    紙為證；惟查，本院對被告「汐止」住處送達之「94年4 月
    6 日庭期通知」，係早於94年3 月4 日以前之94年3 月3 日
    ，即依法寄存在臺北縣政府警察局汐止分局，並業由被告本
    人於94年3 月3 日當日下午5 時34分親赴汐止分局領取無誤
    ，此除有本院送達回證乙紙在卷可憑，並有汐止分局郵件簽
    收簿冊節本乙件附卷可按，是本院上開庭期通知，於94年3
    月3 日，已生合法送達被告之效力。乃被告經合法通知，竟
    未於本次（最後一次）言詞辯論期日到場，復核無民事訴訟
    法第386 條各款所列情形，爰依民事訴訟法第385 條第1 項
    前段之規定，准原告之聲請，由其一造辯論而為判決。
三、原告起訴主張：訴外人吳慶樟前於85年3 月13日，邀同被告
    為連帶保證人，向原告借款新臺幣（下同）2,300,000 元及
    2,300,000 元，並與原告簽訂借據二紙。雙方約定：借款期
    間均自85年3 月13日起，至100 年3 月13日止，分15年計18
    0 期平均攤還；利息亦均則按原告基本放款利率加碼0.1%計
    算，並隨原告基本放款利率調整而調整；又訴外人吳慶樟倘
    未按期攤還各筆本息，除喪失期限利益，逾期在六個月以內
    者，另應按上開利率10% 計算，逾期超過六個月以上者，則
    應按上開利率20% 計算違約金；乃訴外人吳慶樟自91年5 月
    17日起，即未按期繳交上開二筆借款之本息，仍積欠原告本
    金1,217,256 元及1,895,325 元（總計3,112,581 元）未還
    。被告既為上開二筆借款之連帶保證人，自應就上開欠款負
    連帶清償責任。為此，乃提起本件訴訟，求為判決如主文第
    一項所示之金額、利息、違約金等語。
四、被告於最後言詞辯論期日固未到場，惟據其以前辯論意旨及
    所具書狀，被告係以：伊與原告之間並無任何交易往來，系
    爭借據所載之連帶保證人「丙○○（被告）」簽名暨印文，
    實乃他人無權偽造等語置辯，並求為駁回原告之訴。
五、本院得心證之理由：
  (一)原告主張訴外人吳慶樟前於85年3 月13日，與原告簽訂借據
    二紙，向原告借款2,300,000 元及2,300,000 元；乃自91年
    5 月17日起，訴外人吳慶樟即未按期繳交上開二筆借款之本
    息，迄仍積欠原告本金1,217,256 元及1,895,325 元（總計
    3,112,581 元）及如主文第一項所示之利息、違約金未還等
    事實，為被告所不爭，並經原告提出系爭借據暨約定事項、
    單筆放款繳息狀況查詢單等件為證，經核無誤，自堪信為真
    實。
  (二)查原告係以被告乃訴外人吳慶樟之連帶保證人為由，捨訴外
    人吳慶樟而逕向被告請求上開欠款，乃為被告所否認。準此
    ，被告究否為訴外人吳慶樟之連帶保證人乙節，自為本件訴
    訟所應審究之爭點。經查：
  1.原告主張被告乃連帶保證人之事實，業據提出與其主張相符
    之系爭借據（暨約定事項）、被告
    保印鑑卡、個人徵信調查表等件為證，並經核閱無訛。而本
    院細稽系爭借據二紙，除借款人欄位處查有訴外人吳慶樟之
    簽名暨印文，其連帶保證人欄位處亦查有「丙○○（被告）
    」之簽名暨印文，此復為被告所不爭。
  2.被告雖抗辯稱系爭借據所載之「丙○○」簽名、印文，均係
    他人無權偽造等語，然查：
  (1)本院首以肉眼觀察系爭借據所載之手寫字跡，有關借款人「
    吳慶樟」及連帶保證人「丙○○」簽名暨所書地址，其筆跡
    外觀已明顯不同，核非出自同一人之手，肉眼即可辨識。是
    系爭借據所載「丙○○」簽名、印文乃借款人即訴外人吳慶
    樟所擅自偽造之可能性，已顯可排除。
  (2)其次，銀錢業者為確保其貸放項款於日後得以十足獲償，常
    於貸放之初，要求借款人提供人保（即保證人）或物保（即
    擔保物）；而為確保所謂之人保（即保證人）有代替借款人
    （即主債務人）清償債務之能力，銀錢業者並須踐行所謂之
    「對保」程序，透過實際面見暨徵信，以確認其人身分暨其
    經濟能力，此乃銀錢業者行之有年之授信實務，並為眾所周
    知之社會事實。準此以觀，保證人之於銀錢業者（債權人）
    ，其意義實等同於銀錢業者對債務人之債權於日後獲償之可
    能性，是銀錢業者求保證人之真實，尤有未及，系爭借據所
    載連帶保證人「丙○○」之簽名暨印文，又何來係銀錢業者
    即本件原告所擅自冒名偽造之可能？
  (3)再者，本件對保過程業據證人蔡長熙即原告行員到庭證稱：
    「（問：系爭契約《借據》的對保是否由你負責？《提示卷
    附借據》）是的，當時是我親自與連帶保證人丙○○及主債
    務人吳慶樟當面接觸，請他們出示證件，由我確認他們身分
    。另核對完
    確定來對保的丙○○就是
    因為他確實有擔任連帶保證人的意思，所以才會親自在借據
    上簽名蓋章並書寫住址，同時在印鑑卡上簽名蓋章讓我們留
    底，他當時完全瞭解連帶保證人的意義」等語（本院94年2
    月2 日言詞辯論筆錄）明確；核其證述情節，確與原告提出
    之上開被告
    查表、系爭借據所載之內容相符。茲被告雖未於上開期日到
    庭參與辯論，致證人蔡長熙無從在本院之前確認被告身分，
    然查：本院細稽原告提出之丙○○
    照片所示之人，與曾於94年1 月26日到庭參與辯論之被告其
    人，實無二致；茲證人蔡長熙既肯定丙○○
    所示者，即為對保當日到場之連帶保證人，則原告主張被告
    為本件連帶保證人等語，已堪可認為真實；其次，上開期
    日（94年2 月2 日）實乃本院在兩造於94年1 月26日到庭行
    言詞辯論後所當庭宣示，被告並明知證人蔡長熙將於上開期
    日到庭作證，此均有本院94年1 月26日言詞辯論筆錄在卷可
    稽，乃被告於上開期日竟託詞工作而無故不到；本院為保障
    被告對證人蔡長熙證述內容表示意見之機會，並曾二度續定
    辯論期日（94年2 月25日、94年4 月6 日）暨請證人蔡長熙
    配合到庭，歷次庭期通知書復均合法送達被告本人，此亦有
    本院歷次送達回證在卷可參，乃被告仍我行我素、無故不到
    ；則被告意圖延滯訴訟及規避證人蔡長熙之心態，已在在顯
    然，足徵被告抗辯指稱遭人偽造簽名、印文等情節，應屬無
    稽。
  (4)被告固曾聲請本院將系爭借據所載之「丙○○」簽名、印文
    自始即未曾提供本院可供核對之文書資料，且本件被告除曾
    於94年1 月26日到庭參與辯論，其餘辯論期日，被告每經本
    院合法通知而無故不到，已詳如前述，是本院亦無從命被告
    提出可供核對之文書或指定文字命被告書寫以供核對，從而
    ，本件並無足夠之文書資料可送請鑑定機關稽核比對。況且
    ，本院以肉眼觀察系爭「借據」、「被告支付命令異議狀（
    附於臺灣士林地方法院民事卷宗內）」及上開「對保印鑑卡
    」上所載之「丙○○」簽名暨所書地址，其手寫字跡之運筆
    、角度、力道等特徵均屬明顯相同，應係出自同人之手無訛
    ，肉眼即可辨識；茲上開支付命令異議狀既係被告於臺灣士
    林地方法院核發支付命令以後所親自書寫，則系爭借據及對
    保印鑑卡上所載「丙○○」簽名暨所書地址，必亦係出自被
    告之手無誤！準此，系爭借據之「丙○○」簽名暨所書地址
    係出自被告親手之事實，已屬堪可認定；被告就此項明確之
    事實聲請鑑定之目的，亦無非在拖延訴訟程序，核無必要。
  (5)綜上，被告辯稱遭人偽造簽名、印文等語，要屬一無可取；
    原告主張被告乃系爭債務之連帶保證人乙節，並堪信為真實
    。
  (三)茲被告既為主債務人即訴外人吳慶樟擔任連帶保證人，以保
    證訴外人吳慶樟對原告所負債務之履行，則原告與被告間自
    係存在保證之法律關係；且對債權人即本件原告而言，保證
    人（被告）與主債務人（訴外人吳慶樟）係連帶負履行（清
    償）責任（民法第273 條規定參照）；是原告依兩造間關於
    連帶保證之契約關係，捨主債務人即訴外人吳慶樟，而逕向
    連帶保證人即被告請求清償債務，自屬於法有據，核無不合
    。
六、從而，原告依消費借貸及連帶保證之契約關係，請求被告給
    付如主文第一項所示之本金、利息、違約金，為有理由，應
    予准許。
據上論結，本件原告之訴為有理由，依民事訴訟法第385 條第1
項前段、第78條，判決如主文。
中　　華　　民　　國　　94　　年　　4 　　月　　20　　日
                  民事庭法  官  王慧惠
以上正本係照原本作成。
對於本件判決如有不服，應於收受送達後二十日內向本院提出上
訴書狀，敘述上訴之理由，上訴於臺灣高等法院，並按他造當事
人之人數附具繕本。
中　　華　　民　　國　　94　　年　　4 　　月　　21　　日
                        書記官  周俊群
